臺灣桃園地方法院民事判決　　　　　　 93年度重訴字第268號
原　　　告　甲○○
訴訟代理人　林清漢律師
複　代理人　韓曉玲
被　　　告　乙○○
訴訟代理人　巫宗翰律師
複　代理人　郭君怡
上列當事人間請求清償債務事件，本院於94年4 月12日言詞辯論
終結，判決如下：
    主  文
被告應給付原告新臺幣壹仟萬元，其中新臺幣伍佰萬元部分自民
國九十一年十月一日起至清償日止，另新臺幣伍佰萬元部分則自
民國九十一年十二月一日起至清償日止，均按週年利率百分之五
計算之利息。
訴訟費用由被告負擔。
本判決於原告以新臺幣參佰參拾參萬元供擔保後，得假執行。被
告如以新臺幣壹仟萬元預供擔保，得免為假執行。
    事  實
一、聲明：除假執行擔保金額外，如主文所示。
二、陳述：
    (一)被告於民國90年3 月前成立世海化工有限公司（下稱世海
      公司）並為負責人，世海公司以經營水質處理劑之進出口
      買賣及廢水廢氣處理設備買賣及焚化爐之按裝承包修護業
      務等為業。被告向原告聲稱世海公司以生產環保焚化爐之
      按裝承包及維修，利潤可觀，並擬增資為股份有限公司，
      為使原告誤信為真，被告爰要求原告先行出資，並保證於
      期限內由被告以個人名義返還出資款項，並仍得維持原告
      之股份。原告不疑，各於90年2 月27日及90年5 月11日之
      後分別交付新台幣（下同）500 萬元，共計1,000 萬元之
      股款予世海公司作為增資之用。
    (二)依90年2月27日及90年5月11日之「世海化工有限公司繳納
      股款證明單」均有載明原告之投資款項，經過18個月後（
      即91年9 月及91年11月）應以被告名義返還予原告。詎料
      被告屆期後仍未將上開款項返還予原告，履經催討，亦置
      之不理，為此，原告爰依兩造間之繳納股款證明單之約定
      ，請求被告給付如主文所示之本金及法定遲延利息。
三、證據：提出世海公司變更登記表、90年2 月27日及90年5 月
    11日繳納股款證明單影本各一份為證。
乙、被告部分：
一、聲明：駁回原告之訴及其假執行之聲請；如受不利之判決，
    願供擔保請准宣告免為假執行。
二、陳述：
    (一)前開繳納股款證明單內容所載「1.該資款於十八月後由張
      董私人資金退還予投資人…」，另「1.本次投資款仍比照
      90年2 月27日之承諾，即於18個月（即91年11月）後，由
      張董私人資金退還貴股東…」，其中所載「張董」私人，
      非指被告乙○○，此應由原告負舉證責任。
    (二)況且縱認定「張董」即為被告，被告就系爭1,000 萬元之
      債務，亦已於92年1 月10日以鼎鑫環保科技股份有限公司
      （被告之妻林青蓉登記為負責人，下稱鼎鑫公司）20萬股
      登記為原告所有，原告並擔任該公司之監察人，故被告已
      清償系爭債務。退步言之，若依鼎鑫公司之實收資本額1,
      000 萬元為準，原告所享20% 之股份應即折為資本200 萬
      元，因此請求就該數額與應返還股款同額互為抵銷。
三、證據：提出鼎鑫公司設立登記表、台灣新竹地方法院檢察署
    檢察官93年度偵字第5653號不起訴處分書等影本各一份為證
    。
    理  由
一、原告主張被告為世海公司之負責人，原告於90年2 月27日及
    90年5 月11日之後分別交付500 萬元，共計1,000 萬元之股
    款予世海公司作為增資之用等情，為被告所不爭執，並有原
    告提出90年2 月27日及90年5 月11日繳納股款證明單影本為
    證，堪認為真。
二、原告主張依據「繳納股款證明單」所載，被告於91年9 月及
    91年11月之後即負有將上開1,000 萬之股款返還予原告之義
    務等語，被告則以其個人不負返還股款之義務，縱有義務，
    其亦於92年1 月10日以鼎鑫公司20% 之股份抵償前開債務等
    詞置辯。經查：
    (一)依雙方不爭執之90年2 月27日、90年5 月11日繳納股款證
      明單內容記載「1.該投資款於18月後（即91年9 月）由張
      董私人資金退還予投資人，仍維持原股份。2.該投資佔%
      數同時擁有世海公司（資本500 萬元）及新成立之機械廠
      公司（資本2,500 萬元）之股份% 數。3.上列兩公司之盈
      餘分配90年7 月起採用季分配方式。」「1.本次投資款仍
      比照90年2 月27日之承諾，即於18個月（即91年11月）後
      ，由張董私人資金退還貴股東，仍維持原股份繼續參與盈
      餘分配。」，雙方曾約定原告繳納股款後18個月，被告須
      將股款以其個人名義返還予原告至為明確。又查世海公司
      變更登記表，「張」姓之董事僅有被告乙○○一人，且被
      告係世海公司之負責人，並代表世海公司在前開繳納股款
      證明單用印，故原告主張「張董」確係被告本人，並約定
      前開返還股款一事，應堪認定。
    (二)被告另辯稱系爭契約係公司所承諾，並非被告之意思表示
      ，故其無需負責云云。惟按解釋私人之契約應通觀全文，
      並斟酌立約當時之情形，以期不失立約人之真意，最高法
      院18年上字第1727號著有判例可參。查原告所提出之股款
      證明單雖載有「本公司承諾……」之字樣，並蓋有公司之
      印章，惟股款證明單上既記明「……由張董私人資金退還
      予投資人……」等約款，即表示雙方之真意在於使被告個
      人負擔返還股款之責，而被告亦以此誘因來促使原告提供
      資金。倘以被告所主張確實係由世海公司向原告承諾，則
      將發生第三人（即世海公司）與原告之意思合致效果無法
      拘束被告之情形，是依常理，原告亦勢必不願提供資金予
      世海公司，原告今既然願意出資，顯然雙方當時之真意即
      在於使被告負返還股款之責任，被告既代表世海公司承諾
      上開事項，事後即無以此係公司承諾事項推諉其責任。
    (三)又被告辯稱伊就系爭1,000 萬元之債務，已於92年1 月10
      日就被告之妻林青蓉擔任負責人開設之鼎鑫公司給付20萬
      股份予原告，以代清償等語，原告雖不爭執其於鼎鑫公司
      有20萬股股權，惟主張此與被告應返還之股款無所關連。
      查被告雖提出台灣新竹地方法院檢察署檢察官93年度偵字
      第5653號不起訴處分書上記載：「甲○○分二次投資，總
      共1,000 萬元，……，我要成立另一家鼎鑫環保科技公司
      ，甲○○就以之前投資世海化工公司的1,000 萬元，來取
      得鼎鑫公司20% 的股份，他並擔任公司監察人。」，以此
      認定其已清償原告系爭1,000 萬元債務云云。然依繳納股
      款證明單之約定，被告負有返還原告1,000 萬元股款之義
      務，與世海公司所負原告享有1,000 萬元股權及新成立機
      械廠公司2,500 萬元股權之義務，同時併存，是被告縱因
      世海公司停業緣故，將原告應享有之世海公司股權改以鼎
      鑫公司20萬股權抵充之，亦不免除被告應返還股款1,000
      萬元之債務。況被告於該偵查案中亦自承除原告投資款1,
      000 萬元外，尚以世海公司名義向原告借款2 、3 百萬元
      ，而鼎鑫公司之實收資本額為1,000 萬元，原告縱享有20
      % 之股份，僅可折充股款200 萬元，尚不足抵充借款債務
      ，遑論1,000 萬元股款。是被告所辯為其個人之詞，在無
      其他積極證據以明清償之事實的情況下，自不得僅以上開
      不起訴處分書作為有利於被告之證據。
    (四)至於被告主張抵銷云云。所謂抵銷，係指二人互負債務，
      而其給付種類相同，並均屆清償期，又無依債務性質不能
      抵銷之情形者，始得各以其債務與他方之債務互相抵銷之
      謂（參最高法院42年度台上字第840 號判決）。查本件被
      告尚未就雙方互負債務，而其給付種類相同，並均屆清償
      期等要件事實負舉證責任，是被告前述主張即不足為採。
三、綜上所述，被告為達成世海公司增資之目的，爰與原告約定
    ，請求原告提供1,000 萬元之資金予世海公司，待18個月後
    ，再以被告之名義將股款全額返還予原告，是原告依90年2
    月27日及90年5 月11日之「世海化工有限公司繳納股款證明
    單」上之約定，請求被告給付1,000 萬元，及其中500 萬元
    自91年10月1 日起至清償日止，另500 萬元請求自91年12月
    1 日起至清償日止，均按年息5%計算之利息，為有理由，應
    予准許。
四、兩造分別陳明願供擔保，聲請宣告假執行或免為假執行，經
    核無不合，爰各酌定相當之擔保金額，併予准許。
五、本件事證已臻明確，兩造其餘攻擊防禦方法及證據資料，核
    與本件判決結果不生影響，毋庸一一論述，併予敘明。
六、據上論結：原告之訴為有理由，並依民事訴訟法第78條、第
    390 條第2 項、第392 條第2 項，判決如主文。
中　　華　　民　　國　　94　　年　　4 　　月　　26　　日
                          民事第三庭  法　    官　劉雪惠
以上正本係照原本作成
如對本判決上訴，須於判決送達後20日內向本院提出上訴狀
中　　華　　民　　國　　94　　年　　4 　　月　　26　　日
                             　　　　 書  記  官　曾建中
